臺灣板橋地方法院交通事件裁定　　　　94年度交聲字第1101號
原處分機關　交通部公路總局臺北區監理所
異　議　人　乙○○
上列異議人因違反道路交通管理處罰條例案件，對於交通部公路
總局臺北區監理所於民國九十四年六月十七日以北監自裁字第裁
四０－Ａ00000000號違反道路交通管理事件裁決書所為
之裁決處分（原舉發案號：臺北市政府警察局九十年十一月二十
日北市警交大字第Ａ00000000號）不服，聲明異議，本
院裁定如下：
    主  文
原處分撤銷。
乙○○不罰。
    理  由
一、原處分機關以：異議人即受處分人乙○○所有車牌號碼ＡＥ
    ─五一六八號自用小客車，於民國九十年十一月七日凌晨零
    時九分許，行經臺北市市○○○道光復南路上方，因「行車
    限速八十公里，經測速時速九十七公里，超速十七公里，未
    滿二十公里」之違規，為警掣單逕行舉發，乃依道路交通管
    理處罰條例第四十條第一項規定之規定，裁處罰鍰新臺幣二
    千四百元。
二、異議人則以：伊沒有收到罰單，直到收到本件裁決書才知道
    有罰單，上開車號ＡＥ─五一六八號車係甲○○使用，而該
    車前所欠繳之違規裁罰案件經伊聲明異議，於九十四年六月
    二十四日上午十一時四十五分許，在鈞院法庭大樓第十五法
    庭開庭調查時，甲○○也出庭說明該車自八十九年至九十二
    年間一直都是由甲○○在使用，也說明罰單都是他的但並未
    收到罰單，因伊也沒有收到罰單以致無法向監理站申請指定
    違規駕駛人，請將ＡＥ─五一六八號車逕行舉發之罰單歸責
    於車輛駕駛人甲○○等語。
三、按本條例關於車輛所有人之處罰，如應歸責於運送人，租用
    人或使用人，亦適用之；關於車輛所有人之處罰，如應歸責
    於車輛駕駛人者，處罰車輛駕駛人；關於車輛駕駛人之處罰
    ，如應歸責於車輛所有人者，處罰車輛所有人。道路交通管
    理處罰條例第八十五條第一至三項分別定有明文。次按逕行
    舉發違反道路交通管理事件，經汽車所有人依通知單之應到
    案日期前到案，並告知違規駕駛人姓名、身分證統一編號及
    住址者，處罰機關應即另行通知違規駕駛人到案依法處理；
    逾應到案日期，處罰機關應依本條例第八十五條第三項規定
    處罰該汽車所有人。又逕行舉發，應按已查明之資料填註車
    牌號碼、車輛種類、車主姓名或名稱及地址，並於通知單上
    方空白處加註逕行舉發之文字後，由舉發機關送達被通知人
    。違反道路交通管理事件統一裁罰標準及處理細則第十一條
    第一項第三款、第二十四條亦定有明文。
四、經查：
（一）本件車號ＡＥ─五一六八號自用小客車，前以異議人之名
      義向朝欽實業股份有限公司（下稱朝欽公司）並以分期付
      款附條件買賣方式所購買，因債務人未履行契約，經債權
      人聲請臺灣士林地方法院於九十二年九月十七日將該車解
      除原車主之占有，並點交於債權人公司接管，復經朝欽公
      司發現該車前有違規罰鍰未繳，且違規日期係法院點交日
      前，乃於九十二年九月三十日向臺北區監理所申請將車輛
      點交日前之違規罰鍰移轉於車主即異議人乙○○負擔，嗣
      經原處分機關依據道路交通管理處罰條例第八十五條第一
      項規定，對異議人進行裁罰，此有上開臺灣士林地方法院
      函、朝欽公司申請書、裁決書各一紙附卷可稽。茲異議人
      於本件舉發違規時固為上開自用小客車之登記車主，惟本
      件超速行駛之違規係逕行舉發案件，有舉發通知單影本附
      卷可憑。揆諸首開規定，足知舉發機關就交通違規事件逕
      行舉發，應將舉發通知單之通知聯送達於違規車輛所有人
      ，使車輛所有人得於通知單之應到案日期前到案並告知實
      際違規駕駛人姓名等資料後，再由處分機關另行通知實際
      違規駕駛人到案依法處理；倘若舉發通知單之通知聯送達
      不合法，致使車輛所有人無從於到案日期前到案告知實際
      違規駕駛人之姓名等資料，則該舉發程序及處分機關之裁
      罰程序，均難認適法。
（二）又，本件異議人提出聲明異議狀及本院調查時均否認有收
      受上開舉發通知單，經本院向原處分機關、舉發機關及臺
      北民權郵局查詢該舉發通知單送達異議人之情形，固經臺
      北民權郵局傳真提出大宗掛號函件聯，其上記載舉發機關
      曾於九十年十一月二十三日以掛號郵寄舉發通知單至臺北
      縣板橋市○○○街八十巷七弄十號之二，並有蓋上臺北民
      權郵局郵戳之大宗掛號函件聯影本一紙在卷可稽，惟據異
      議人於本院調查時陳述：伊於八十九年起至九十年七、八
      月間住在臺北縣板橋市○○○街八十巷七弄十號之二，又
      於九十年七、八月後搬至板橋市○○○街一００巷二十八
      號三樓，伊於九十年十一月、十二月間已遷到上述橋中二
      街住處等語，核與證人即異議人之兄甲○○於本院調查時
      證述情節相符，且異議人確於上開舉發通知單郵寄前之八
      十六年一月十日將其戶籍地址由板橋市○○○街八十巷七
      弄十號之二遷至三峽鎮○○路二十五號三樓，又於九十年
      六月十九日由上址遷至板橋市○○○街一００巷二十八之
      二號，再於九十二年十月八日遷至樹林市鎮○街之住處，
      此有遷徙紀錄資料查詢結果三紙、異議人之全戶戶籍資料
      查詢結果一紙在卷可稽。再者，以掛號郵寄函件，或有郵
      差未會晤受送達人，或逾期招領等原因而退回舉發機關之
      情，非必郵寄函件必定得以合法送達於異議人，況且臺北
      民權郵局及原舉發機關均回覆稱：該案之原始資料均已銷
      燬，並逾郵局查詢期限等語，亦有本院辦理刑事案件電話
      紀錄查詢表二紙在卷可參，是本件並無證據證明該舉發通
      知單已合法送達於異議人。縱認異議人於另案聲明異議時
      自陳有收到九十年四月六日違規之舉發通知單等語，固有
      該聲明異議狀影本附卷可稽，但並非異議人就是否收受本
      件舉發通知單所為之陳述，尚難據此認定本件舉發通知單
      有合法送達於異議人，是本件舉發程序難認已合法完成。
（三）再者，證人即異議人之胞兄甲○○到庭結證稱：車號ＡＥ
      ─五一六八號自用小客車係由伊出資並以異議人之名義購
      買，九十年間係由伊所使用，伊記得曾於凌晨時駕駛上開
      車輛經過舉發地點，而該車於本件違規時間即九十年十一
      月七日凌晨零時九分許應是伊所駕駛，比較不可能是異議
      人所駕駛，因舉發時間異議人大部分都是在睡覺等語（見
      本院九十四年九月三十日訊問筆錄）；且證人甲○○前於
      本院九十四年度交聲字第九二四號交通聲明異議案件調查
      時亦證稱：伊於八十九年間開始使用車號ＡＥ─五一六八
      號車，使用近三年，該車都是伊使用，異議人比較少開出
      去等語，業據本院調取上開案卷筆錄核閱無誤。是依照證
      人甲○○上開證述情節，尚難認定本件違規時係異議人駕
      駛上開自用小客車，此外復無其他證據足以證明異議人係
      本件交通違規時之駕駛人或使用人，而原處分機關逕依道
      路交通管理處罰條例第八十五條第一項之規定，推定異議
      人係本件交通違規時可歸責之運送人（使用人），而對異
      議人裁罰，即屬無據。
五、綜上所述，原處分機關或舉發機關就本件舉發通知單並無法
    舉出已合法送達於異議人之事證，自難苛求異議人於該舉發
    通知單上所載到案日期前向監理機關告知違規駕駛人之姓名
    資料，且本件亦無證據足以證明舉發通知單所載違規行為時
    係異議人駕駛或使用上開自用小客車，或認該違規行為係應
    歸責於異議人，則原處分機關遽予裁罰汽車所有人即異議人
    ，於法未合。是本件聲明異議為有理由，爰將原處分撤銷，
    並諭知異議人不罰。
六、本件違規駕駛人既經異議人陳報係證人甲○○及其身分證字
    號等資料（見卷附聲明異議狀），且經甲○○到庭證述本件
    違規時間即九十年十一月七日凌晨零時九分許應是伊駕駛上
    開自用小客車等語，應由原處分機關另行通知該違規駕駛人
    到案依法處理。
據上論斷，應依道路交通案件處理辦法第二十條，裁定如主文。
中　　華　　民　　國　九十四　年　十二　　月　  二　  日
                  交通法庭法　官　楊志雄
以上正本證明與原本無異。
如不服本裁定應於送達後五日內向本院提出抗告狀。
                          書記官  胡勤義
中　　華　　民　　國　九十四　年　十二　　月　  五  　日
